【裁判字號】    92,訴,2530
【裁判日期】    950706
【裁判案由】    貪污治罪條例等
【裁判全文】
臺灣高雄地方法院刑事判決              92年度訴字第2530號
公  訴  人  臺灣高雄地方法院檢察署檢察官
被      告  己○○
選任辯護人  黃呈祿律師
上列被告因貪污治罪條例等案件，經檢察官提起公訴（92年度偵
字第18956 號），本院判決如下：
    主  文
己○○連續依據法令從事公務之人員，違背職務上之行為，收受
賄賂，處有期徒刑捌年，褫奪公權肆年。所得財物新臺幣萬捌
仟元，應予追繳沒收，如全部或一部不能追繳，以其財產抵償之
。
    事  實
一、己○○分別於民國72年間至74年間、76年間至90年7 月間，
    二度任職高雄縣政府建設局建築管理課技佐，負責審查高雄
    縣境建築物建造執照及使用執照等建築管理業務，為依法令
    從事於公務之人員，任職期間，不思清廉自持，竟基於違背
    職務收受賄賂之概括犯意，明知其受理申請使用執照之個案
    ，有未按核准圖樣施作之情形，竟因收受跑照業者之賄賂，
    未要求起造人必須依項改正再報請查驗，容許跑照業者以他
    處拍攝之照片混充，變造加工合成與核准圖樣相符之照片充
    作竣工照片送件申請使用執照。其明乎此，仍於職務上所掌
    公文書上為「經查尚無不合」等不實之登載，再簽擬自行決
    行公文，或簽擬公文經上級決行後違法發給使用執照，以此
    方式連續為下列行為：
(一)、於90年1 月18日前之不詳時間，己○○應跑照業者戊○○之
    請前往高雄縣鳳山市○○街22號進行建築物使用執照竣工查
    驗，明知上址有未依核定設計圖樣施作視障步道、殘障廁所
    及建築物外牆尚留有2 處缺口未施作等不符設計圖樣之不能
    核發使用執照之情形，因收受戊○○（另經臺灣高雄地方法
    院檢察署緩起訴處分）新臺幣（下同）5000元之賄款，竟未
    要求起造人應依核定設計圖樣施作視障步道、殘障廁所及建
    築物外牆後再報請查驗，而容許戊○○利用查驗時之現場實
    景照片為藍本，以變造加工手法，在其上添加視障步道影像
    ，再以不詳來源之他處殘障廁所照片充作該址所施作，另於
    建築物外牆缺口部分添加綠色鐵皮影像，以此等不實之竣工
    照片向高雄縣縣政府提出核發使用執照之申請，嗣於90年1
    月18日己○○依此等不實之竣工照片，簽擬載有「經查尚無
    不合」文字之發給使用執照公文，經上級決行後，使戊○○
    於同年月20日順利為起造人取得使用執照。
(二)、於90年2 月27日前之不詳時間，己○○應戊○○之請，與之
    一同前往岡山鎮○○路10之5 號（應為10之1 、10之2 、10
    之3 、10之5 號等4 戶）進行建築物使用執照竣工查驗，明
    知上址建築物背面2 、3 層之欄杆、4 戶在1 層室內之停車
    空間之室內隔間，有未依核定設計圖樣完成施作（僅完成1
    戶即岡燕路10之1 號停車空間之室內隔間；此指1 層平面圖
    中之「2 分之1 Ｂ磚牆至1 樓頂板」）等項之不符設計圖樣
    之不能核發使用執照之情，因收受戊○○之2 萬元賄款，竟
    未要求起造人應完成該建築物背面2 、3 層欄杆及岡燕路10
    之2 、10之3 、10之5 號等3 戶停車空間之室內隔間，而容
    許戊○○利用查驗時之現場實景照片為藍本，添加不詳來源
    之黑色欄杆影像合成竣工照片，另以岡燕路10之1 號停車空
    間之室內隔間充作另3 戶均完成停車空間之室內隔間之竣工
    照片提出核發使用執照之申請，己○○於90年2 月27日依此
    等不實之竣工照片，簽擬載有「經查尚無不合」文字之發給
    使用執照公文，經上級決行後，使戊○○於同年3 月7 日順
    利為起造人取得使用執照。
(三)、於90年3 月20日前之不詳時間，應戊○○之請與之一同至阿
    蓮鄉港後190 之5 號（使用執照公文誤載為19之5 號）進行
    建築物使用執照竣工查驗，明知實際建築物面積、外觀與核
    定設計圖樣均不相符，因收受跑照業者戊○○之之3000 元
    賄款，竟未要求起造人應依核定設計圖樣改正後再報請查驗
    ，而容許戊○○以他處照片混充，並於同年3 月20日依此等
    不實之竣工照片，簽擬載有「經查尚無不合」文字之發給使
    用執照公文，由己○○代為決行後，使戊○○於同日順利為
    起造人取得使用執照。
(四)、90年5 月3 日前之不詳時間，己○○應跑照業者癸○○（另
    案偵辦）之請，與之一同前往岡山鎮○○路36號進行建築物
    使用執照竣工查驗，明知上址建築工程有未依據核定之設計
    圖樣劃設完成停車空間、施作綠化等不能核發使用執照之情
    形，因收受癸○○之1 萬元賄款，竟未要求起造人應依核定
    設計圖樣實際劃設停車空間及應依核定設計圖樣之面積及範
    圍完成綠化後再報請查驗，而容任癸○○利用查驗時之現場
    實景照片為藍本，以變造加工手法，在其上添加停車格及綠
    化影像充作竣工照片，並於90年5 月3 日依此等不實之竣工
    照片，簽擬載有「經查尚無不合」文字之發給使用執照公文
    ，經上級決行後，使癸○○仍得於同年5 月4 日順利為起造
    人取得使用執照。
二、案經法務部調查局高雄縣調查站移送臺灣高雄地方法院檢察
    署檢察官偵查起訴。
    理  由
甲、證據能力部分：
一、證人戊○○、癸○○於檢察事務官、司法警察調查時（以下
    簡稱調查程序）之陳述：按被告以外之人於審判中有滯留國
    外或所在不明而無法傳喚或傳喚未到者，其於檢察事務官、
    司法警察官或司法警察調查中所為之陳述，經證明具有可信
    之特別情況，且為證明犯罪事實存否所必要者，得為證據，
    刑事訴訟法第159 條之3 第3 款定有明文。經查：
    (1)證人癸○○經本院傳拘無著，有送達證書及拘提報告書附
      卷可憑，然其供述行賄被告等情，於陳述過程並未受不當
      外力之影響，又其供述內容亦有不利於己之部分，衡情自
      具有較可信之特別情況，且其未曾於偵查中以證人身分具
      結陳述，是其於前述調查程序中之陳述應屬證明犯罪事實
      存否所必要者，自得作為證據。
    (2)證人戊○○經本院傳拘無著，有送達證書及拘提報告附卷
      可憑，其供述行賄被告等情之過程，雖未受不當外力之影
      響且亦自承有行賄之舉，而具有較可信之特別情況，然其
      於偵查中曾以證人身分具結陳述，且與其於調查程序中供
      述內容一致，是其調查程序中之供述並非證明犯罪事實存
      否所必要，依前述說明，不得作為證據。
二、按刑事訴訟法第159 條之5 規定，被告以外之人於審判外之
    陳述，雖不符前4 條之規定，而經當事人於審判程序同意作
    為證據，法院審酌該言詞陳述或書面陳述作成時之情況，認
    為適當者，亦得為證據。當事人、代理人或辯護人於法院調
    查證據時，知有第159 條第1 項不得為證據之情形，而未於
    言詞辯論終結前聲明異議者，視為有前項之同意。本件除證
    人戊○○、癸○○於調查程序中之供述，被告及辯護人均不
    同意作為本案證據外，其餘供述證據（屬傳聞證據部分）被
    告及辯護人知有不得作為證據之情形，於準備程序中表示不
    爭執其證據能力（見本院卷第169 頁）。本院斟酌該等被告
    以外之人於調查程序中所述，過程並無受不當外力之影響，
    認適合作為本案之證據，依前揭規定，認渠等之陳述應有證
    據能力。
乙、實體部分
壹、有罪部分
一、訊據被告己○○固不否認上揭申請使用執照案件均為其承辦
    並記載「經查尚無不合」等字樣，自行決行或簽擬公文經上
    級決行各情，惟否認有何違背職務收受賄賂犯行，辯稱：伊
    未曾收受戊○○及癸○○所交付之賄款，係因渠等曾經遭伊
    退件，對伊不滿；內政部營建署曾經備查准許高雄縣政府建
    管課課員就人民申請建築物使用執照進行現場查驗時，得以
    抽查方式為之，上開個案伊均曾就建築物之長寬進行丈量，
    均與核准圖樣相符，並無違背職務，其餘部分，因負責監造
    之建築師及起造人已填寫竣工報告書，如有與核准圖樣不符
    之部分，應由監造之建築師負責云云。惟查：
１、高雄縣鳳山市○○街22部分：
(1)、高雄縣鳳山市○○街22號並未施作視障步道、殘障廁所等事
    實，業據證人甲○○於本院審理時證述明確（見本院卷第30
    3 頁）；建築物外牆有2 處缺口並未按圖施作完成乙節，亦
    為證人戊○○於偵查中（調查卷1 第355 頁）證述無誤；高
    雄縣政府90年1 月20日建局管字第DA1647號建築物使用執照
    所附之竣工照片，經鑑定竣工照片中之視障步道、綠色鐵皮
    所覆蓋部分邊緣，明顯有經數位影像軟體選取、修飾、合成
    等非自然跡象，有法務部調查局92年11月18日科調柒字第09
    200392340 號鑑定通知書在卷可參。證人甲○○於本院審理
    時雖證稱：建築物外牆缺口處係以綠色鐵皮搭蓋等語、證人
    壬○○雖於本院審理時證稱：上址建築物均按圖施工等語，
    然上開竣工照片確係經合成，業經調查局鑑定無誤，倘上址
    建築物均按核准圖樣施工，申請使用執照需檢附之竣工照片
    即可就地取景，何須另由戊○○以合成竣工照片提出申請，
    證人甲○○、壬○○此部份證詞，尚無足採。另證人戊○○
    雖又證稱：當時確實有施作殘障廁所等語，然證人甲○○於
    本院審理時經審判長提示本件建築物使用執照卷附之殘障廁
    所竣工照片時證稱：未曾看過該址有照片中之設施等語（見
    本院卷第310 頁）。且上開殘障廁所之竣工照片並未與該址
    之其他設備一同入鏡，尚難認定即係該址按核准圖樣所施作
    。是鳳山市○○街22號建築物於申請使用執照查驗時，並未
    按核准圖樣施作視障步道、殘障廁所、建築物外牆尚有2 處
    缺口等事實，應堪認定。
(2)、高雄縣政府雖曾簽請內政部營建署准許就人民申請建築物使
    用執照進行現場驗收時，得僅就以抽驗方式為之，固有高雄
    縣政府建史字第0940072070號函在卷可憑，然據證人楊富欽
    於調查局詢問時證稱：使用執照的查驗工作，必須根據圖說
    、設計圖樣內部尺寸抽驗檢查其中部分予以測量，觀察建物
    之設計圖外觀與現場的建物外觀等語（見調查卷1 第130 頁
    ），是以，營建署上開備查固有減輕建管人員審核建築物使
    用執照之責任並建立行政與技術分立之美意，然抽驗不等於
    建管人員能捨一望即知與核准圖樣不符之部分不予查驗，而
    採避重就輕之方式為之，否則，此即等同改採書面審核監造
    人出具之竣工報告核發使用執照，而失使用執照須至現場查
    核之立意，況前述未依核准圖樣施作部分，均屬建築物之主
    要結構，屬監造人監造範圍，業據證人壬○○到庭證述明確
    ，而與核准圖樣不符之部分，如視障步道、殘障廁所、建築
    物外牆缺口更屬外觀一望即知。被告於查驗過程中，就此種
    有不能核發使用執照之情形，均視而不見，已有違背職務應
    無疑義。
(3)、被告於高雄縣鳳山市○○街22號查驗過程曾收受5000元賄款
    之事實，業據證人戊○○於偵查中證述明確（見調查卷1 第
    357 頁）。本件建築物之起造人丙○○對於戊○○行賄被告
    乙節雖稱不知情，然其於法務部調查局詢問時曾稱：戊○○
    曾表示「必須行賄公務員使得順利取得證照」，伊向戊○○
    表示，材和公司以論件計酬方式付費，費用包括打理公務員
    的部分等語。又參以本件戊○○係以合成之竣工照片申請使
    用執照，更足證戊○○確有行賄被告之動機。此外，戊○○
    所供述內容，不僅不利於被告，亦陷自己於違背職務行賄罪
    之囹圄，此損人不利己之舉，顯非與被告曾在申請使用執照
    過程中發生糾紛而意圖誣陷之故，是被告辯稱係因戊○○曾
    經申請使用執照遭伊退件心生不滿使誣指有行賄之情，顯無
    足採。戊○○行賄被告之事實，亦可認定。
(4)、綜上，被告所辯尚不足採，此部份事實事證明確，被告違背
    職務收受賄賂犯行，堪以認定。
２、高雄縣岡山鎮○○路10之1 、10之2 、10之3 、10之5 號部
    分
(1)、高雄縣岡山鎮○○路10之1 、10之2 、10之3 、10之5 號等
    4 戶之第1 層室內之停車空間室內隔間，僅完成1 戶即岡燕
    路10之1 號停車空間之室內隔間；該址建築物背面2 、3 層
    亦未按核定圖樣施作黑色之欄杆、4 戶在1 層室內之停車空
    間室內隔間未依核定設計圖樣完成施作（僅完成1 戶即岡燕
    路10之1 號停車空間之室內隔間等情，業據戊○○於偵查中
    證述明確（見調查卷1 第357 至360 頁）；高雄縣政府90年
    3 月7 日建局管字第DA5499號建築物使用執照卷所附之竣工
    照片，經鑑定竣工照片中之黑色欄杆窗口區塊邊緣及欄杆下
    方黑色陰影部分，明顯有經數位影像軟體選取、修飾、合成
    等非自然跡象，有法務部調查局92年11月25日科調柒字第
    092004 27741號鑑定通知書在卷可參。該使用執照卷所附之
    停車空間照片，均係針對同1 地點所拍攝，亦可證該址4 戶
    之停車空間僅完成其中1 戶。證人丁○○雖於本院審理時證
    稱：黑色欄杆伊印象中有施作，4 戶之1 樓停車空間室內隔
    間，亦均有施作等語。然上開照片確屬合成，已經鑑定無誤
    ，且竣工照片中之停車空間隔間照片均係針對同一地點拍攝
    ，倘4 戶確實按圖施工完成，戊○○何須以合成及以其中完
    成之停車空間室內隔間（即10之4 號充作其他戶（即10 之2
    、10之3 、10之5） 之竣工照片，高雄縣岡山鎮○○路10之
    1 、10之2 、10之3 、10之5 號部分確有上開未按核准圖說
    施作之情甚明。
(2)、上開岡山鎮○○路10之1 、10之2 、10之3 、10之5 號建築
    物背面2 、3 層亦未按核定圖樣施作黑色之欄杆、4 戶在1
    樓室內之停車空間室內隔間未依核定設計圖樣完成施作（僅
    完成1 戶即岡燕路10之1 號），已如前述，該建築工程之監
    造人丁○○於本院審理時亦證稱：欄杆、停車空間之室內隔
    間均屬監造範圍等語（見本院卷二第16、17頁），而與核准
    圖樣不符之停車空間室內隔間、建築物背面2 、3 層欄杆更
    屬外觀一望即知。證人戊○○亦證稱：被告於查驗過程中，
    曾有走到建築物2 樓背面向下看等語（見調查卷1 第357 至
    360 頁），是以被告知悉就此種有不能核發使用執照之情形
    ，均視而不見，已有違背職務應無疑義。
(3)、被告於高雄縣岡山鎮○○路10之5 號查驗過程曾收受2 萬元
    賄款之事實，業據證人戊○○於偵查中證述明確（見調查卷
    1 第360 頁）。承攬本件工程之庚○○及工地主任乙○○對
    於戊○○行賄被告乙情雖於本院審理時均證稱不知情，然上
    開建築物有未按照核准圖樣施工之情，已如前述，戊○○更
    係以合成之竣工照片申請使用執照，顯見戊○○為使被告放
    水查驗顯有行賄被告之動機。又戊○○自承行賄乙節，亦可
    能使自己受違背職務行賄罪之追訴，縱如被告所辯，戊○○
    係因曾遭被告退件而心生不滿，衡情，實無以此損人不利己
    之方式報復，被告以前揭情詞置辯，要非可採，戊○○證述
    行賄被告之事實，應可認定。
３、阿蓮鄉港後190 之5 號部分（使用執照公文誤載為19之5號
    ）
(1)、證人洪福治證稱：阿蓮鄉港後190 之5 號部分之興建完成伊
    前往編訂門牌，當時建築物之外觀即與現狀相似，並非竣工
    照片中的建物等語（見調查卷1 第227 頁）。參以高雄縣政
    府90 年3月20日建局管字第DA00950 號建築物使用執照卷所
    附之竣工照片，經鑑定竣工照片中之建物背面及左側2 側近
    地即建物中央轉角處，各有經數位影像軟體選取、修飾、合
    成等非自然跡象，建物右側邊緣，有1 處經數位影像軟體選
    取塗抹修飾之非自然跡象及綠色建物尚3 扇窗戶玻璃部分，
    亦明顯有經數位影像軟體選取、塗抹修飾、合成等非自然跡
    象，有法務部調查局92年11月17日科調柒字第09200392360
    號鑑定通知書在卷可參。倘上址建築物按核准圖樣施工，申
    請使用執照需檢附之竣工照片即可就地取景，何須另由戊○○以合成竣工照片，證人戊○○證稱：本件工程確有按圖施
    作等語，尚無足採信，前述建築物實際建築物面積、外觀與
    核定設計圖樣均不相符，應可認定。
(2)、高雄縣阿蓮鄉後港190 之5 號實際建築面積、外觀與核定設
    計圖樣不符乙節，已如前述，此等外觀一望即知之不符，被
    告竟仍簽擬載有「經查尚無不合」文字之發給使用執照公文
    ，顯有違背職務甚明。
(3)、被告於高雄縣阿蓮鄉後港190 之5 號查驗過程曾收受3000元
    賄款之事實，業據證人戊○○於偵查中證述明確（見調查卷
    1 第360 頁）。參以本件戊○○係以合成之竣工照片申請使
    用執照，更足證戊○○確有行賄被告之動機。此外，戊○○
    所供陳行賄被告之事實，所涉罪刑非輕，且申請使用執照遭
    退件固可能延後起造人取得使用執照之時間，然並非絕對不
    得再行申請，戊○○僅係一跑照業者，相較於違背職務行賄
    犯行之罪責，衡情，戊○○應無誣指被告之理，被告所辯要
    屬卸責之詞，尚無足採，戊○○行賄被告之事實，亦可認定
    。
４、高雄縣岡山鎮○○路36號部分：
(1)、高雄縣岡山鎮○○路36號建物未依核准圖樣完成綠化、劃設
    停車空間等事實，業據癸○○於調查局及檢察事務官詢問時
    證述明確（見調查卷1 第370 頁），核與證人蘇榮田於調查
    局詢問時以圖表示：該址確有部分綠化未施作，部分停車格
    亦係在查驗時未劃設等語相符（見調查卷1 第261 至269 頁
    ），此外高雄縣政府90年5 月4 日建局管字第DA6937號建築
    物使用執照卷所附之竣工照片，經鑑定竣工照片中之停車格
    、建物外矮樹叢及綠地，明顯有經數位影像軟體選取、修飾
    、合成等非自然跡象，有法務部調查局92年11月17日科調柒
    字第0920039236 0號鑑定通知書在卷可參。參以，被告於本
    院審理時供稱：當時去確實有綠化不夠完善之處等語（見本
    院卷第114 頁）。高雄縣岡山鎮○○路36號建築有前述未依
    核准圖樣施作之情，應可認定。
(2)、高雄縣岡山鎮○○路36號有前述未按核准圖樣施作綠化及劃
    設停車空間乙節，已如前述，證人癸○○亦稱：被告結束查
    驗後，曾告以綠化的部分及停車空間要補一補等語。足見被
    告已知悉有上開與核准圖樣不符之部分，竟未再次前往查驗
    ，即依據癸○○所提出之竣工照片，簽擬載有「經查尚無不
    合」文字之發給使用執照公文，顯有違背職務甚明。
(3)、被告於高雄縣岡山鎮○○路36號查驗過程曾收受1 萬元賄賂
    款之事實，業據證人癸○○於調查局證述明確（見調查卷1
    第61 、62 、69、370 頁）。本工路36號奕霆公司廠長即證
    人蘇榮田雖證稱：未曾要癸○○行賄等語；然其亦證稱：癸○○曾暗示要行賄等語。且本件有前述未依核准圖樣施工之
    事實，癸○○更以合成之竣工照片申請使用執照，顯示其確
    有行賄被告之動機。又癸○○所供述被告收受賄賂之事實，
    等於自承其行賄之事實，不僅不利於被告，自己亦有受刑事
    追訴之虞，應非如被告所辯係單純因過去申請使用執照之糾
    紛而意圖誣陷之故，是癸○○證述行賄被告之事實，應屬可
    採。
二、被告於前開事實欄所載時間擔任高雄縣政府建設局建築管理
    課技佐，此有高雄縣政府建設局93建局使字第0931019648號
    函在卷可稽，負責審查高雄縣境建築物建造執照及使用執照
    等建築管理業務，係依據法令從事公務之人員。被告對於受
    理之使用執照申請案，明知有未依核准圖樣施工之情，仍因
    收收賄賂於職務上所掌公文書上為「經查尚無不合」等不實
    之登載，再簽擬自行決行公文，或簽擬公文經上級決行後違
    法發給使用執照，核其所為，係各犯貪污治罪條例第4 條第
    1 項第5 款之對於違背職務之行為收受賄賂罪及刑法第213
    條公務員登載不實罪。被告先後多次違背職務收受賄賂及登
    載不實犯行，時間緊接，手法相同，顯係基於概括犯意反覆
    為之，然被告行為後，刑法第56條連續犯之規定，業於94年
    1 月7 日修正公布刪除，並於95年7 月1 日施行，則被告之
    犯行，因行為後新法業已刪除連續犯之規定，此刪除雖非犯
    罪構成要件之變更，但顯已影響行為人刑罰之法律效果，自
    屬法律有變更，依新法第2 條第1 項規定，比較新、舊法結
    果，仍應適用較有利於被告之行為時法律即舊法論以連續犯
    （最高法院95年第8 次刑事庭會議決議參照），並加重其刑
    。另查被告行為後，94年1 月7 日修正公布之刑法，自95年
    7 月1 日施行，修正後之刑法刪除第55條關於牽連犯之規定
    。本件被告所犯上開違背職務收受賄賂、公務員登載不實等
    罪具有牽連犯之關係，依修正前即行為時之規定，應從一重
    之違背職務收受罪處斷；依修正後之刑法既已刪除牽連犯之
    規定，則所犯上述各罪應依數罪併罰之規定分論併罰。比較
    新舊法之規定，修正後之規定並非較有利於被告，依刑法第
    2 條第1 項之規定，應適用行為時之法律，即適用修正前刑
    法第55條牽連犯之規定，從一重之違背職務收受賄賂罪處斷
    。被告所為上開犯行，其所得財物在5 萬元以下，應依貪污
    治罪條例第12條第1 項之規定，減輕其刑，被告上開犯行同
    時有刑之加重、減輕，應依刑法第71條第1 項之規定，先加
    後減。爰審酌被告身為公務員，本應清廉自持，竟違背職務
    收受賄賂，犯後否認犯行，尚無悔意，惟查其並無刑事前科
    ，有臺灣高等法院被告前案紀錄表在卷可稽，及其等貪污收
    受賄款所得之金額不多等一切情狀，量處如主文所示之刑，
    並依貪污治罪條例第17條之規定宣告褫奪公權。末查被告所
    得財物3 萬8000元（5000+2萬+3000+1 萬），應依法予以追
    繳並沒收，如全部或一部無法追繳時，以被告之財產抵償之
    。
貳、不另為無罪諭知部分：
一、公訴意旨略以：被告己○○前分別於72年間至74年間及76年
    間至90年7 月間二度任職高雄縣政府建設局建築管理課技佐
    ，負責審查高雄縣境建築物建造執照及使用執照等建築管理
    業務，為依法令從事於公務之人員，基於違背職務收受賄賂
    之概括犯意，於90年1 月18日前之不詳時間，與跑照業者
    至鳳山市○○街22號實地查驗後，明知設於上址之托兒所有
    未經領得使用執照已在招生營業，因收受跑照業者戊○○50
    00元之賄款，竟未對於上址建築物依建築法第86條第2款 處
    以「擅自使用」罰款，容許戊○○利用查驗時之現場實景照
    片為藍本，以變造加工手法，除去其上之供就學中學生使用
    之鞋櫃影像以匿隱該建築物已在使用營業之事實，仍予以核
    發使用執照；於90年2 月27日前之不詳時間，至岡山鎮○○路10之5 號（應為10之1 、10之2 、10之3 、10之5 號等
    5 戶）實地查驗後，明知該址有未完成正面一層部份之飾材
    ，並在正面前空地有為增建所預留之管線，因收受戊○○之
    2 萬元賄款，竟容許戊○○利用查驗時之現場實景照片為藍
    本，以變造加工手法，除去正面實景照片上之建築物正面前
    空地為增建所預留之管線影像，且在背面實景照片上粉飾外
    牆充作背面竣提出核發使用執照之申請，己○○於90年2 月
    27日依此等不實之竣工照片，簽擬載有「經查尚無不合」文
    字之發給使用執照公文，使戊○○於同年3 月7 日順利為起
    造人取得使用執照；於90年6 月14日前之不詳時間，與真
    實姓名年籍均不詳之跑照業者「LULU」一同前往阿蓮鄉○○
    路902 、906 、908 、910 號實地查驗，明知上址4 戶均未
    按核定設計圖樣施作，必須以經變造加工之竣工照片送件申
    請使用執照，及隔鄰中正路900 號先前已取得使用執照業在
    使用營業中，及不詳年籍姓名之綽號「LULU」跑照業者有為
    求變造加工流程之便，簡略免除其在查驗時之現場實景照片
    影像上添加以不詳來源之影像所合成之與核定設計圖樣相符
    之建築物影像時，尚必須經過修飾實景影像與加工添加影像
    間之接合過程，竟將查驗時不符核定設計圖樣之上開四戶及
    隔鄰中正路900 號等5 戶之實際影像一併刪去，再以此為藍
    本，在其上添加以不詳來源影像所合成之上址4 戶及中正路
    900 號等5 戶一體建築物影像，以混充竣工照片等情，竟基
    於不法圖利他人之意圖，而依此等不實之竣工照片，簽擬載
    有「經查尚無不合」文字之發給使用執照公文，使「LULU
    」仍得於同年6 月14日順利為起造人取得使用執照而獲得不
    法之利益，因認被告涉有貪污治罪條例第4 條第1 項第5 款
    之違背職務收受賄賂罪及同法第6 條第1 項第4 款之圖利罪
    嫌等語。
二、按犯罪事實應依證據認定之，無證據不得推定其犯罪事實；
    又不能證明被告犯罪或其行為不罰者，應諭知無罪之判決；
    刑事訴訟法第154 條、第301 條第1 項分別定有明文。次按
    事實之認定，應憑證據，如未能發現相當證據，或證據不足
    以證明，自不能以推測或擬制之方法，以為裁判基礎；又認
    定不利於被告之事實，須依積極證據，苟積極證據不足為不
    利於被告事實之認定時，即應為有利於被告之認定，更不必
    有何有利之證據；又刑事訴訟上證明之資料，無論其為直接
    或間接證據，均須達於通常一般之人均不致有所懷疑，而得
    確信其為真實之程度，始得據為有罪之認定，若其關於被告
    是否犯罪之證明未能達此程度，而有合理性懷疑之存在，致
    使無從形成有罪之確信，根據「罪證有疑，利於被告」之證
    據法則，即不得遽為不利被告之認定，有最高法院40年台上
    字第86號、30年上字第816 號、76年度台上字第4986號判例
    意旨可資參照。
三、公訴意旨認被告有違背職務收受賄賂及圖利罪嫌，無非以(1)
    證人甲○○證述、戊○○證稱、89年9 月建檔之學生資料卡
    、矽酸鈣板89年7 月12日及89年7 月25日施工證明、竣工圖
    、使用執照公文全卷、建物之現狀照片、證人洪三元（前任
    建管課課長）之證述、證人楊富欽（現任建管課課長）之證
    述；(2)戊○○證述、竣工圖、使用執照公文全卷、建物現狀
    照片、證人洪三元證述、證人楊富欽證述；(3)證人謝永山證
    述、竣工圖、使用執照公文全卷、建物現狀照片、證人洪三
    元證述、證人楊富欽證述等資惟論據，然訊據被告否認有何
    違背職務收受賄賂及圖利犯行，辯稱：伊按照規定查驗建築
    物之長寬尺寸，並無違背職務，更無收受賄賂等語。經查：
１、高雄縣鳳山市○○街未取得使用執照前即有招生營業之事實
    ，固據證人甲○○證述無誤，然被告就此部份已於高雄縣政
    府建設局簡便行文表主旨欄記載「基礎及屋架未堪驗報備共
    應處新台幣萬捌仟元正之罰鍰」，有高雄縣政府90DA1647
    號使用執照公文卷附之上開公文在卷可憑。足見，被告此部
    份並無違背職務之行為。且證人戊○○亦證稱：係為了要趕
    快取得使用執照才行賄被告等語。戊○○行賄被告並非針對
    是否罰鍰之對價，自難認此部份有公訴意旨所指之違背職務
    收受賄賂犯行。
２、高雄縣政府90年3 月7 日建局管字第DA5499號建築物使用執
    照卷所附之竣工照片，經鑑定竣工照片中之部分建物牆面有
    多處經數位影像軟體選取、塗抹修飾、合成等非自然跡象，
    固有法務部調查局92年11月25日科調柒字第092004 27741
    號鑑定通知書在卷可參。證人戊○○亦證稱：依利用變造加
    工手法除去竣工現場屋前所留管線之影像等語，然上開牆面
    粉飾、屋前管線等並非監造人監造範圍及建築物之主要結構
    ，業據監造人即證人丁○○於本院審理時結證明確。據證人
    楊富欽證稱：使用執照之查驗主要係針對建築物之主要結構
    、主要設備及室內隔間等語，是以上開部分之竣工照片雖有
    經變造情事，然因該等非屬查驗之項目，自難以此認被告有
    違背職務之情事。
３、證人謝永山雖證稱：阿蓮鄉○○路902 、906 、908 、910
    號於申請使用執照時，建築物背面並未施作鐵捲門及欄杆等
    語。高雄縣政府90年6 月14日建局管字第DA9994號、DA
    9995、DA9996、DA9996卷附之竣工照片，經鑑定竣工照片中
    之建築物正面及背面四周，明顯有經數位影像軟體選取、修
    飾、合成等非自然跡象，有法務部調查局92年12月5 日科調
    柒字第0920 0436600號鑑定通知書在卷可參。然謝永山亦證
    稱，竣工照片顯示之建築物正面與實際施作情形相符，且提
    出竣工照片跑照業者「LULU」並未到庭證稱，係何因將竣工
    照片合成修飾，是以上開竣工照片經鑑定縱有合成修飾乙節
    ，該建物是否確實未按核准圖樣施工，仍屬有疑，再者現行
    貪污治罪條例第6 條第4 款之圖利罪，係以結果因而獲得不
    法利益為特別構成要件，公訴人關於被告或第三人是否因此
    獲有不法利益並未積極舉證，自難以被告簽擬載有「經查尚
    無不合」文字之發給使用執照公文，使起照人於同年6 月4
    日順利取得使用執照，即認屬該當於貪污治罪條例之圖利及
    刑法公務員登載不實罪。
４、綜上，本件公訴人所舉之證據，尚不足以證明有前述犯行，
    ，此外，又查無其他積極證據足認被告有公訴人所指之此部
    份犯行，揆諸前述說明，依法自應為此部份無罪判決之諭知
    ，然因此部分與起訴有罪部分，分別有實質上及牽連犯之裁
    判上1 罪關係，爰不另為無罪之諭知，附此敘明。
據上論斷，應依刑事訴訟法第299 條第1 項前段，貪污治罪條例
第2 條前段、第4 條第1 項第5 款、第10條第1 項、第2 項、第
12條第1 項、第17條，修正前刑法第56條、第55條、現行刑法第
11 條 、第2 條第1 項前段、第37條第2 項判決如主文。
本案經檢察官辛○○到庭執行職務。
中    華    民    國    95    年    7     月    6     日
                  刑事第一庭    審判長法  官  陳明富
                                      法  官  方百正
                                      法  官  陳宛榆
以上正本證明與原本無異。
如不服本判決，應於判決送達後10日內，向本院提出上訴狀。
中    華    民    國    95    年    7     月    7     日
                                      書記官  劉企萍
附錄本判決論罪法條
貪污治罪條例第4條
有下列行為之一者，處無期徒刑或10年以上有期徒刑，得併科新
台幣1 億元以下罰金：
一  竊取或侵占公用或公有器材、財物者。
二  藉勢或藉端勒索、勒徵、強占或強募財物者。
三建築或經辦公用工程或購辦公用器材、物品，浮報價額、數量
、收取回扣或有其他舞弊情事者。
四  以公用運輸工具裝運違禁物品或漏稅物品者。
五對於違背職務之行為，要求、期約或收受賄賂或其他不正利益
者。
前項第1 款至第4 款之未遂犯罰之。
中華民國刑法第213條
公務員明知為不實之事項，而登載於職務上所掌之公文書，足以
生損害於公眾或他人者，處1 年以上7 年以下有期徒刑。


司法院資訊處製作；財團法人民間司法改革基金會備份。
